【裁判字號】    89,訴,225
【裁判日期】    890719
【裁判案由】    返還借款
【裁判全文】
臺灣臺北地方法院民事判決  八十九年度訴字第二二五號
    原      告    歐瑞德國際股份有限公司
    兼法定代理人  潘里庄原名.
    訴訟代理人    林銓勝律師
                  郭淑萍律師
    被      告    汎鍏國際有限公司        設台北縣板橋市○○路七二號一樓
    兼法定代理人  林顯門（即林文田）      住台北市○○○路○段二五號六樓之
                              .
右當事人間返還借款事件，本院判決如左：
    主    文
被告汎鍏國際有限公司應給付原告歐瑞德國際股份有限公司新台幣貳拾捌萬陸仟玖佰
壹拾肆元及自民國八十八年十月十四日起至清償日止，按週年利率百分之五計算之利
息。
被告林顯門應給付原告歐瑞德國際股份有限公司新台幣壹萬陸仟伍佰伍拾元及自民國
八十九年一月十二日起至清償日止，按週年利率百分之五計算之利息。
被告林顯門應給付原告潘里庄新台幣拾貳萬貳仟伍佰元及其中壹拾伍萬元部分自民
國八十八年十月十四日起至清償日止，壹拾柒萬貳仟伍佰元部分自民國八十九年一月
十二日起至清償日止，按週年利率百分之五計算之利息。
訴訟費用由被告汎鍏國際有限公司負擔二十分之九，餘由被告林顯門負擔。
本判決第一項於原告歐瑞德國際股份有限公司以新台幣壹拾萬元為被告汎鍏國際有限
公司供擔保後，得假執行，但被告汎鍏國際有限公司如於假執行程序實施前，以新台
幣貳拾捌萬陸仟玖佰壹拾肆元為原告歐瑞德國際股份有限公司預供擔保，得免為假執
行。
本判決第二項於原告歐瑞德國際股份有限公司以新台幣陸萬元為被告林顯門供擔保後
，得假執行，但被告林顯門如於假執行程序實施前，以新台幣壹萬陸仟伍佰伍拾元為
原告歐瑞德國際股份有限公司預供擔保，得免為假執行。
本判決第三項於原告潘里庄以新台幣壹拾壹萬元為被告林顯門供擔保後，得假執行，
但被告林顯門如於假執行程序實施前，以新台幣拾貳萬貳仟伍佰元為原告潘里庄預
供擔保，得免為假執行。
    事    實
甲、原告方面：
  壹、聲明：除假執行擔保金額外，如主文第一至三項所示。
  貳、陳述：
    一、原告乙○○於民國（下同）八十九年一月十二日改名為潘里庄。
    二、被告汎鍏國際有限公司（下稱汎鍏公司）向原告歐瑞德國際股份有限公司（
        下稱歐瑞德公司）購買噴劑、百利軟膠囊、鼻腔清潔劑、Ｙ－２０保養品等
        貨品，總價新台幣（下同）三百零五萬四千六百元，訴外人即汎鍏公司之股
        東潘旭昇為被告汎鍏公司清償九十萬元以換回一百二十七萬一千六百元之支
        票，被告汎鍏公司並清償六萬七千六百八十六元，嗣被告汎鍏公司並退回一
        百八十萬元之貨物，總計尚欠原告歐瑞德公司二十八萬六千九百一十四元之
        貨款；被告林顯門另向原告歐瑞德公司購買PANVIGO等貨品，價款共計一萬
        六千五百五十元尚未給付；又被告林顯門曾代表被告汎鍏公司向原告潘里庄
        借款現金五十三萬四千元及支票九萬八千三百一十四元，總計六十三萬二千
        三百一十四元，被告林顯門並向原告潘里庄借款三十二萬二千五百元，借款
        到期經催告後，被告汎鍏公司以所收貨款七十萬元清償前揭借款六十三萬二
        千三百一十四元及上開所欠貨款其中六萬七千六百八十六元，被告林顯門個
        人借款則未清償，為此提起訴請求判決如訴之聲明所示。
    三、對被告抗辯所為陳述：
      (一)原告歐瑞德公司與被告汎鍏公司間並未簽訂經銷契約，原告歐瑞德公司與訴
        外人藍歌公司間之經銷契約與本件訴訟無涉。
      (二)被告林顯門為取信原告保證清償所欠貸款及借款，乃交付訴外人李怡菱三紙
        本票由原告潘里庄之妻周美芳保管，且汎鍏公司已將前開本票由潘旭昇交還
        李怡菱，與本件訴訟並無關聯。
      (三)被證七號歐瑞德公司帳本九月三十日所載係指林顯門將五盒百哥噴劑及六盒
        百利膠囊轉為汎鍏公司進貨，故該筆貨款應為被告汎鍏公司積欠，非被告林
        顯門清償其個人所欠貨款。
  參、證據：提出律師函暨回執、林顯門進貨明細、支票、借據、汎鍏公司設立登記
      事項卡、公司執照、汎鍏公司帳本、轉帳傳票、估價單、歐瑞德公司帳本、存
      摺、林文田即林顯門名片、林文田出貨明細、林文田致潘里庄傳真為證。
乙、被告方面：
  壹、聲明：
    一、駁回原告之訴及假執行之聲請。
    二、如受不利判決，願供擔保請准免為假執行。
  貳、陳述：
    一、原告歐瑞德公司與被告林顯門任負責人之藍歌影視傳播有限公司（下稱藍歌
        公司）於八十八年六月八日簽訂經銷商契約書，由藍歌公司代理銷售原告歐
        瑞德公司進口之百利生物膠囊及百歌活噴劑，由藍歌公司負責上開商品之銷
        售經營、廣告、宣傳及業務，歐瑞德公司則提供商品並代墊二個月之管銷費
        用，盈餘由雙方各得二分之一，依約貨品價款由全部營收扣除，藍歌公司並
        無另行給付買賣價金之義務，原告歐瑞德公司與藍歌公司所訂經銷契約業由
        被告汎鍏公司承受藍歌公司之一切權利義務。又所謂被告汎鍏公司借款均係
        原告應代墊之管銷費用，用以支付廣告費用及發放薪資，並非借貸關係。至
        被告林顯門向原告潘里庄借款三十二萬二千五百元，其中十七萬二千五百元
        為支付被告汎鍏公司廣告費，並以個人生財器具抵帳十一萬餘元，另以薪資
        抵付五萬元，而被告林顯門個人所欠貨款一萬六千五百五十元已於八十八年
        九月三十日清償一萬零六百元。
    二、汎鍏公司之股東除被告林顯門外均為原告潘里庄之親朋好友，當初原告潘里
        庄欲與被告林顯門合作經銷系爭商品時，因被告汎鍏公司尚未成立，故暫以
        藍歌公司簽訂契約，嗣由原告潘里庄一家人共推被告林顯門於八十八年七月
        十日另組汎鍏公司並任負責人，並由汎鍏公司取代藍歌公司之地位。被告林
        顯門雖任負責人，但所有收支均需由原告潘里庄之妻周美芳核准，並由潘旭
        昇負監察之職。原告歐瑞德公司之帳本自八十八年二月八日起迄同年八月底
        均以原告潘里庄之弟潘旭昇為往來客戶，若藍歌公司與被告汎鍏公司無關，
        何以原告歐瑞德公司未另造新客戶汎鍏公司之資料？又被告汎鍏公司所收受
        訴外人李怡菱交付之三紙本票均交由原告潘里庄之妻周美芳保管，足見經銷
        契約確已由被告汎鍏公司承受。
  、證據：提出經銷商契約書、汎鍏公司董事股東名單、轉帳傳票、歐瑞德公司帳
      本、應收票據明細、林文田致潘里庄傳真為證，並聲請訊問證人陳泰農、陳碧
      玲。
    理    由
一、原告起訴主張：
  (一)被告汎鍏公司向原告歐瑞德公司購買噴劑、百利軟膠囊、鼻腔清潔劑、Ｙ－２０
    保養品等貨品，總價三百零五萬四千六百元，訴外人即汎鍏公司之股東潘旭昇為
    被告汎鍏公司清償九十萬元以換回一百二十七萬一千六百元之支票，被告汎鍏公
    司並清償六萬七千六百八十六元，嗣被告汎鍏公司並退回一百八十萬元之貨物，
    總計尚欠原告歐瑞德公司二十八萬六千九百一十四元之貨款。
  (二)被告林顯門另向原告歐瑞德公司購買PANVIGO等貨品，價款共計一萬六千五百五
    十元尚未給付。
  (三)被告林顯門曾代表被告汎鍏公司向原告潘里庄借款現金五十三萬四千元及支票九
    萬八千三百一十四元，總計六十三萬二千三百一十四元，被告林顯門並向原告潘
    里庄借款三十二萬二千五百元，借款到期經催告後，被告汎鍏公司以所收貨款七
    十萬元清償前揭借款六十三萬二千三百一十四元及上開所欠貨款其中六萬七千六
    百八十六元，被告林顯門個人借款則未清償。
  (四)對被告抗辯所為陳述：原告歐瑞德公司與訴外人藍歌公司間之經銷契約與本件訴
    訟無涉；又汎鍏公司已將被告林顯門交付由訴外人李怡菱開立之三紙本票交還李
    怡菱，與本件訴訟並無關聯；至被證七號歐瑞德公司帳本九月三十日所載係指林
    顯門將五盒百哥噴劑及六盒百利膠囊轉為汎鍏公司進貨，故該筆貨款應為被告汎
    鍏公司積欠，非被告林顯門清償其個人所欠貨款等情。
二、被告則以：
  (一)原告歐瑞德公司與被告林顯門任負責人之藍歌公司曾簽訂經銷商契約書，由藍歌
    公司代理銷售原告歐瑞德公司進口之百利生物膠囊及百歌活噴劑，由藍歌公司負
    責上開商品之銷售經營、廣告、宣傳及業務，歐瑞德公司則提供商品並代墊二個
    月之管銷費用，盈餘由雙方各得二分之一，依約貨品價款由全部營收扣除，藍歌
    公司並無另行給付買賣價金之義務。上開經銷契約業由被告汎鍏公司承受藍歌公
    司之一切權利義務。
  (二)汎鍏公司之股東除被告林顯門外均為原告潘里庄之親朋好友，當初原告潘里庄欲
    與被告林顯門合作經銷系爭商品時，因被告汎鍏公司尚未成立，故暫以藍歌公司
    簽訂契約，嗣雖由被告林顯門任汎鍏公司之負責人，惟所有收支均需由原告潘里
    庄之妻周美芳核准，並由潘旭昇負監察之職。原告歐瑞德公司之帳本自八十八年
    二月八日起迄同年八月底均以原告潘里庄之弟潘旭昇為往來客戶，若藍歌公司與
    被告汎鍏公司無關，何以原告歐瑞德公司未另造新客戶汎鍏公司之資料？又被告
    汎鍏公司所收受訴外人李怡菱交付之三紙本票均交由原告潘里庄之妻周美芳保管
    ，足見經銷契約確已由被告汎鍏公司承受。
  (三)被告汎鍏公司借款均係原告應代墊之管銷費用，用以支付廣告費用及發放薪資，
    並非借貸關係。又被告林顯門向原告潘里庄借款三十二萬二千五百元，其中十七
    萬二千五百元為支付被告汎鍏公司廣告費，並以個人生財器具抵帳十一萬餘元，
    另以薪資抵付五萬元，而被告林顯門個人所欠貨款一萬六千五百五十元已於八十
    八年九月三十日清償一萬零六百元等語，資為抗辯。
三、原告主張被告汎鍏公司向原告歐瑞德公司購買噴劑、百利軟膠囊、鼻腔清潔劑、
    Ｙ－２０保養品等貨品，總價三百零五萬四千六百元，訴外人即汎鍏公司之股東
    潘旭昇為被告汎鍏公司清償九十萬元，被告汎鍏公司另清償六萬七千六百八十六
    元，嗣被告汎鍏公司並退回一百八十萬元之貨物，總計尚欠原告歐瑞德公司二十
    八萬六千九百一十四元之貨款，業據提出律師函暨回執、汎鍏公司帳本、轉帳傳
    票、估價單、歐瑞德公司帳本、存摺為證，被告對於曾向原告歐瑞德公司進貨之
    事實並不爭執，惟辯稱原告歐瑞德公司與被告林顯門任負責人之藍歌公司曾簽訂
    經銷商契約書，由藍歌公司代理銷售原告歐瑞德公司進口之百利生物膠囊等貨品
    ，由藍歌公司負責上開商品之銷售經營、廣告、宣傳及業務，歐瑞德公司則提供
    商品並代墊二個月之管銷費用，盈餘由雙方各得二分之一，依約貨品價款由全部
    營收扣除，藍歌公司並無另行給付買賣價金之義務，原告歐瑞德公司與藍歌公司
    所訂經銷契約業由被告汎鍏公司承受藍歌公司之一切權利義務，並提出經銷合約
    書為證，原告歐瑞德公司固不否認曾與藍歌公司就系爭商品簽立經銷商契約書，
    然稱與本件係對被告汎鍏公司請求買賣貨款並無關連云云。經查：
  (一)被告所提出之經銷商契約書係由原告歐瑞德公司與訴外人藍歌公司所簽訂，被告
    汎鍏公司並非該經銷商契約書之當事人，被告辯稱被告汎鍏公司已承受藍歌公司
    關於上開經銷商契約書之權利義務，已為原告歐瑞德公司否認，自應由被告汎鍏
    公司就其承受藍歌公司經銷商契約乙節負舉證之責。
  (二)被告辯以因訂立經銷商契約書時被告汎鍏公司尚未成立，故暫以藍歌公司簽約，
    嗣於八十八年七月十日另組汎鍏公司，並由均為原告潘里庄親友之其餘股東推派
    被告林顯門任負責人，惟所有收支均需由原告潘里庄之妻周美芳核准，並由潘旭
    昇負監察之職，因被告汎鍏公司已完全由原告潘里庄所掌控，是不須與被告汎鍏
    公司另訂新約云云，雖提出汎鍏公司董事股東名單、歐瑞德公司帳本為證，惟上
    開陳述僅為被告片面臆惻之詞，尚無法證明被告汎鍏公司確已承受藍歌公司之經
    銷商契約書。
  (三)被告又辯稱若非被告汎鍏公司承受藍歌公司之經銷商契約書，原告潘里庄何以借
    款予被告汎鍏公司支付員工薪資等管銷費用？然借款之原因不惟一端，果如被告
    所稱被告汎鍏公司之股東多為原告潘里庄之親友，則原告潘里庄借款予被告汎鍏
    公司以支付廣告費、員工薪資等費用，亦不足以認定被告汎鍏公司即承受藍歌公
    司與原告歐瑞德公司之經銷商契約書。
  (四)再者，原告歐瑞德公司至八十八年八月止均以汎鍏公司股東潘旭昇戶名出貨，自
    同年九月起始以被告汎鍏公司戶名出貨，均與藍歌公司無關，仍無從判定被告汎
    鍏公司即承受藍歌公司之經銷商契約書。
  (五)綜上所述，被告未能舉證證明被告汎鍏公司已承受藍歌公司與原告之經銷商契約
    書，則被告汎鍏公司既非經銷商契約書之當事人，基於債之相對性，自無從本於
    該契約而對原告歐瑞德公司有所主張，被告汎鍏公司所辯要難採信。
四、按請求履行債務之訴，原告就其所主張債權發生原因之事實，固有舉證之責任，
    若被告自認此項事實而主張該債權已因清償而消滅，則清償之事實，應由被告負
    舉證之責任，最高法院著有二十八年上字第一九二０號判例可資參照。本件原告
    歐瑞德公司又主張被告林顯門向原告歐瑞德公司購買PANVIGO等貨品，價款共計
    一萬六千五百五十元尚未給付，並據提出帳本為證，復為被告林顯門所不爭執，
    自堪信為真實。被告林顯門雖辯稱已於八十八年九月三十日清償一萬零六百元，
    惟據其提出為證之歐瑞德公司帳本所載，僅可證明被告甲○○○○○田曾於八十
    八年九月三十日將百利生物膠囊五盒及百歌活噴劑六盒轉為被告汎鍏公司之進貨
    ，無從認定係被告林顯門清償其個人所積欠之貨款。揆諸上揭說明，被告既未能
    就其清償之事實盡舉證之責，所辯即難採信。
五、原告潘里庄另主張被告林顯門個人曾向原告潘里庄借款三十二萬二千五百元，其
    中一十五萬元到期後經原告潘里庄委任律師發函催告其於八十八年十月十四前清
    償，其餘一十七萬二千五百元則以起訴狀繕本之送達為催告之意思表示，詎被告
    林顯門迄未清償上開借款等事實，已據提出原證六號之借據為證，並為被告林顯
    門所是認（見八十九年三月一日言詞辯論筆錄），堪可認定。被告林顯門雖辯稱
    其中十七萬二千五百元為支付被告汎鍏公司廣告費，然被告林顯門既自承向原告
    潘里庄借款，縱其借得款項後係為支付汎鍏公司之廣告費用等支出，對其與原告
    潘里庄間之借貸關係並無影響。被告林顯門另辯稱曾以個人生財器具抵帳十一萬
    餘元，另以薪資抵付五萬元，雖經提出清單為證，惟該等清償為被告林顯門片面
    製作之文書，尚難採為其已清償之證據，依上開判例要旨，被告林顯門不能舉證
    證明清償之事實，自應承擔不利之認定。
六、本件事證已臻明確，被告雖聲請訊問證人陳泰農、陳碧玲，惟經本院依法傳訊均
    未到庭，而陳泰農係藍歌公司與原告經銷商契約書之見證人，與本件系爭法律關
    係並無直接關係，陳碧玲則為被告汎鍏公司之會計，被告汎鍏公司對曾向原告進
    貨之事實既無爭執，則該二證人即無再行傳訊之必要，又兩造其餘攻擊防禦方法
    ，於本判決結果不生影響，爰不一一論述，併此敘明。
七、從而，原告歐瑞德公司本於買賣之法律關係請求被告汎鍏公司及林顯門分別給付
    二十八萬六千九百一十四元及一萬六千五百五十元暨分別自八十八年十月十四日
    及起訴狀繕本送達翌日即八十九年一月十二日起至清償日止，按週年利率百分之
    五計算之利息；原告潘里庄本於消費借貸之法律關係請求被告林顯門給付原告三
    十二萬二千五百元及其中一十五萬元部分自八十八年十月十四日起，十七萬二千
    五百元部分自起訴狀繕本送達翌日即民國八十九年一月十二日起，均至清償日止
    ，按週年利率百分之五計算之利息，洵屬有據，應予准許。
八、假執行之宣告：兩造均陳明願供擔保請准宣告假執行或免為假執行，核均無不合
    ，應予准許，爰分別酌定相當之擔保金額宣告之。
據上論結：原告之訴為有理由，依民事訴訟法第七十八條、第八十五條第一項但書、
第三百九十條第二項、第三百九十二條，判決如主文。
中      華      民      國    八十九    年      七      月     十九     日
                              民事第四庭法      官  劉又菁
右為正本係照原本作成
如對本判決上訴，須於判決送達後廿日內向本院提出上訴狀
中      華      民      國    八十九    年      七      月     十九     日
                                        法院書記官  黃瓊滿


司法院資訊處製作；財團法人民間司法改革基金會備份。
